臺灣高等法院高雄分院刑事判決　　　　100年度上易字第593號
上　訴　人
即　被　告　林富蓮
選任辯護人　周慶順律師
上列上訴人因被告傷害等案件，不服臺灣高雄地方法院100 年度
易字第271 號中華民國100年5月10日第一審判決（起訴案號：臺
灣高雄地方法院檢察署99年度偵字第30974 號），提起上訴，本
院判決如下：
    主  文
上訴駁回。
    事實及理由
一、證據能力部分：
１、刑事訴訟法第159 條之5 第1 項明定：「被告以外之人於審
    判外之陳述，雖不符前4 條之規定，而經當事人於審判程序
    同意作為證據，法院審酌該言詞陳述或書面陳述作成時之情
    況，認為適當者，亦得為證據。」，就告訴人呂雪麗於警訊
    時之陳述，檢察官及被告均已同意有證據能力，並捨棄對質
    詰問權（本院卷19、27頁），呂雪麗於原審及本院更已到庭
    接受詰問，已保障被告對質詰問權。審理時又未提及其於警
    訊時有何不法取供之情形，亦無證據顯示渠等之上開陳述係
    遭受強暴、脅迫、詐欺、利誘等外力干擾情形，或在影響其
    心理狀況致妨礙其自由陳述等不可信之情況下所為，且非證
    明力顯然過低，本院認為適當作為證據，自有證據能力。
２、被告以外之人於偵查中向檢察官所為陳述，除顯有不可信之
    情況者外，得為證據，刑事訴訟法第159 條之1 第2 項定有
    明文。查證人呂雪麗於檢察官偵查時所為陳述，業於供前具
    結，有證人結文附卷可稽，又無不可信之情形，檢察官及被
    告並捨棄對質詰問（本院卷19、27頁），則該證人偵查中之
    證述自有證據能力。
二、本案經本院審理結果，認第一審判決認事用法及量刑均無不
    當，應予維持，除引用第一審判決書記載之事實、證據及理
    由（不含「證據能力之判斷」部分）。並補充證據理由如下
    ：上訴人即被告林富蓮雖辯稱：告訴人呂雪麗私自進入我家
    後，就高舉相機要打我，被我抓住她的手，呂雪麗又掐我脖
    子及抓我的頭髮，我沒辦法撥開她的手，我一直喊叫。呂雪
    麗又咬我及打我，我才拿出圓鍬打她的手，但沒有打她的相
    機，呂雪麗的傷是她自己跌倒的云云。又證人林舉華亦到院
    證稱：事發當日，我有看到呂雪麗從被告家中廚房出來後有
    跌倒，是在靠近路的地方跌倒等語（本院卷140 頁），然：
    (一)、林舉華已稱其未看到被告與告訴人爭吵的經過；又被告
    鐵皮屋係位於巷內，鐵皮屋之門口距離巷口仍有相當距離（
    參本院卷135 、151 、152 頁照片），則林舉華所稱其看到
    呂雪麗跌倒處，顯非在被告之鐵皮屋內。況且，事發當日告
    訴人既因不明聲響而前往查看探究，原難認為無故。被告更
    無逕先對告訴人施以傷害等暴力方式之必要，所謂「正當防
    衛」云云，顯無足採。(二)、被告辯稱，呂雪麗受傷係逃離時
    跌倒所致云云，然被告迭次自承有持圓鍬打呂雪麗手臂；而
    依傷單及照片所示，呂雪麗之受傷部確在手腕帶手表處附近
    ，並有多條呈直線之傷痕，確係以利器敲打所致。又告訴人
    之相機底部有敲擊痕跡，手錶之扣環亦有變形，業經本院當
    庭勘驗無訛（本院卷145 頁），而告訴人手掌或膝蓋並未受
    傷，均顯非跌倒過程中所產生。(三)、事發過程中，告訴人雖
    有以口咬傷被告。然常人於打鬥過程中，殊無自始就捨卻拳
    腳攻擊，而逕先以口咬人的可能性。通常以口咬對方多屬落
    居下風之人所為，佔優勢之人較少為之；再參以告訴人離去
    時竟連相機亦遺落而未及帶走，足見其係傖惶離去，扭打過
    程中告訴人顯處下風，至為灼然。是以，告訴人所稱其遭被
    告攻擊才咬被告等語，尚非無據。從而，本案事證明確，被
    告犯行，堪予認定。
三、原審認被告罪證明確，因而適用刑法第277 條第1 項、第35
    4 條、第55條、第41條第1 項前段，刑法施行法第1 條之1
    規定。並審酌被被告先以不詳物品撞擊告訴人之住處牆壁，
    製造擾人聲響，挑釁在先，復持小圓鍬以暴力加害告訴人，
    實有不該，並審酌被告自陳學識較低、家境貧窮及被告犯罪
    之動機、手段等一切情狀，就所犯之罪量處如原判決主文所
    示之刑，及諭知以新臺幣1000元折算1 日之易科罰金折算標
    準；暨敘明被告犯罪所用之小圓鍬並未扣案，且非違禁物，
    為避免將來執行之困難，爰不予宣告沒收等理由（詳如附件
    原審決書所示）。其認事用法，核無不合，量刑亦屬允當。
    被告上訴意旨仍執陳詞，主張正當防衛及否認犯行，指摘原
    判決不當，為無理由，應予駁回。
據上論斷，應依刑事訴訟法第368 條、第373條，判決如主文。
本案經檢察官林應華到庭執行職務。
中    華    民    國  100     年    8     月    30    日
                  刑事第一庭    審判長法  官  周賢銳
                                      法  官  施柏宏
                                      法  官  洪碩垣
以上正本證明與原本無異。
不得上訴。
中    華    民    國  100     年    8     月    31    日
                                      書記官  林家煜